臺灣高等法院民事判決
110年度訴易字第16號
原      告  台北富邦商業銀股份有限公司


法定代理人  程耀輝  
訴訟代理人  范偉樵  
被      告  陳彥睿  

上列當事人間請求侵權行為損害賠償事件，原告提起刑事附帶民
事訴訟，經本院刑事庭移送前來（109年度附民字第526號），本
院於民國110年4月27日言詞辯論終結，判決如下： 
    主      文
被告應給付原告新臺幣陸拾貳萬捌仟元，及自民國一零九年十二
月二十三日起至清償日止，按週年利率百分之五計算之利息。
訴訟費用由被告負擔。
    事實及理由
一、原告主張：被告與母親即訴外人黃惠妍同住○○市○○區○○○路0
    段000巷00號1樓，得悉黃惠妍持有伊發行0000000000000000
    號信用卡（下稱系爭信用卡），因欲向訴外人耀傑有限公司
    （下稱耀傑公司）購買My Card點數或遊戲點數，竟於附表
    所示時間，以附表所示IP位置及連網方式，登入耀傑公司網
    站，擅自輸入系爭信用卡之卡號、有效年月、安全碼，並以
    不詳方式取得伊傳送予黃惠妍之認證碼後，將如附表所示金
    額之消費訂單傳輸予耀傑公司，致耀傑公司與伊誤認黃惠妍
    同意網路刷卡消費而交易成功（下稱系爭交易），耀傑公司
    以網路傳送所販售My Card點數或遊戲點數序號予被告，伊
    則墊付如附表所示金額予耀傑公司而受有損害。爰依民法第
    184條第1項前段、後段，擇一求為命被告給付新臺幣（下同
    ）62萬8,000元，及加計自起訴狀繕本送達翌日起算法定遲
    延利息之判決。　　　　
二、被告則以：伊不知系爭信用卡有無系爭交易，亦不知原告有
    無墊支交易款項予耀傑公司，系爭交易非伊上網刷卡所為等
    語，資為抗辯。答辯聲明：原告之訴駁回。　　
三、按因故意或過失，不法侵害他人之權利者，負損害賠償責任
    。故意以背於善良風俗之方法，加損害於他人者亦同。民法
    第184條第1項定有明文。本件兩造對於黃惠妍向原告申辦系
    爭信用卡之事實並不爭執（見本院卷41頁）。原告主張被告
    盜用系爭信用卡消費，致原告墊付交易金額予特約商店而受
    有損害，為被告所否認，並以前揭情詞置辯。則本件爭點在
    於：系爭信用卡有無系爭交易？原告是否如數支付交易款項
    予特約商店？系爭交易是否被告所為？被告應否賠償交易金
    額予原告？茲論述如下：
（一）被告雖抗辯：不知系爭信用卡有無系爭交易及原告有無墊
      付交易款項予耀傑公司云云，惟系爭信用卡確有如附表所
      示之系爭交易，均非黃惠妍所為或經其同意而為，業據證
      人黃惠妍證述明確（見本院109年度上訴字第3472號刑案〈
      下同〉之偵卷203至205、225、226頁），復有刷卡消費明
      細（見偵卷127至129）、網路交易認證機構紅陽科技股份
      有限公司107年5月28日函附交易明細（見偵卷49至55頁）
      、台灣網站登錄目錄（見偵卷57至79頁）、通聯調閱查詢
      單（見偵卷81至124頁）可稽；而原告已將系爭交易金額
      如數墊付特約商店，亦經證人即原告專員張鈞翔證述無訛
      （見偵卷23、24頁、訴卷289頁）。被告此部分抗辯，要
      無可採
（二）其次，如附表編號3、7、8、11至17所示交易IP位置均係
      以被告住處之寬頻上網，附表編號4至6、9、10所示交易
      均係使用被告手機門號上網而為交易，有交易明細及通聯
      調閱查詢單可查（證據出處詳如附表備註欄所載）。至於
      附表編號1、2所示交易之IP位置雖位於日本，然皆屬虛擬
      伺服器提供商Linode公司，身在臺灣之人亦可利用虛擬私
      人網路等技術，將境外位址作為代理（跳板），再進行各
      種網路行為（如網路購物），此時使用者對外顯示之IP位
      置即為代理IP等情，有內政部警政署刑事警察局109年1月
      16日函可查（見訴卷219至223頁），是編號1、2所示交易
      仍可能是在臺灣地區所為。系爭交易時間間隔密集，內容
      均係至耀傑公司網站購買My Card點數或遊戲點數，且除
      編號1、2外係交錯以被告行動電話門號與被告住處寬頻上
      網刷卡，顯係同一人所為。而被告自陳行動電話門號0000
      000000為其所持用（見偵卷7頁），且查無證據證明其將
      該行動電話門號交予他人使用，復陳稱：伊於107年4、5
      月案發期間是與母親黃惠妍、舅父黃光憲同住，大哥約2
      、3週回來1次，二哥約3、4月回來1次等語（見訴卷420頁
      ），黃惠妍、黃光憲亦否認有為系爭交易行為（見偵卷20
      5、206頁），顯見案發期間被告之大哥、二哥無從於附表
      所示時間密集使用住處寬頻或被告行動電話門號上網刷卡
      。參以原告所提供之刷卡消費明細，註記「特店提供帳號
      會員是陳O睿，0952XXX232」（見偵卷257至263頁）；耀
      傑公司於黃惠妍反映非本人交易後，撥打客戶所留電話門
      號詢問，由被告接聽並表示係其交易，亦經證人即耀傑公
      司職員潘靜敏證述在卷（見訴卷375至394頁）。綜核上情
      ，堪認系爭交易均係被告冒用黃惠妍名義所為，本院109
      年度上訴字第3472號刑案判決亦同此認定。被告抗辯非其
      所為云云，要非可採。至黃惠妍所使用之行動電話機具，
      經送內政部警政署刑事警察局分析及還原內部資料，未直
      接發現於系爭交易期間有搭配黃惠妍原使用門號00000000
      00之紀錄（見訴卷201至209頁之該局數位鑑識報告）。被
      告於刷卡當時如何取得發卡銀行即原告傳送予黃惠妍上開
      門號之認證碼簡訊，雖未臻明確，然被告既與黃惠妍同住
      ，衡情可能趁隙將上開門號之SIM卡取出插入其他行動電
      話機具使用，藉以取得原告傳送之認證碼簡訊而完成交易
      ，自不能因黃惠妍所提出之行動電話機具內未發現原告寄
      送認證碼簡訊之紀錄，即為有利被告之認定。 
（三）承上，被告盜用系爭信用卡上網交易並通過驗證，表示持
      卡人同意消費並請求發卡銀行即原告撥付交易款項予耀傑
      公司，以此背於善良風俗之方式逃避自身付款責任，致耀
      傑公司與原告誤認黃惠妍同意刷卡消費而完成系爭交易，
      原告依其與耀傑公司間之擔保付款約定，即負有墊支交易
      款項之義務，然其墊支後無法向持卡人請求付款而受有損
      害62萬8,000元。原告自得依民法第184條第1項後段規定
      ，請求被告如數賠償。
四、綜上所述，原告依民法第184條第1項後段規定，請求被上訴
    人給付62萬8,000元，及自起訴狀繕本送達翌日即109年12月
    23日（見附民卷21頁）起算之法定遲延利息，核屬有據，應
    予准許。本院既認原告依民法第184條第1項後段請求之侵權
    責任成立，則其依同條項前段請求部分即無庸論究，附此說
    明。　　　
五、本件事證已臻明確，兩造其餘之攻擊或防禦方法及所用之證
    據，經本院斟酌後，認為均不足以影響本判決之結果，爰不
    逐一論列，併此敘明。
六、據上論結，本件原告之訴為有理由。爰判決如主文。
中　　華　　民　　國　　110 　年　　5 　　月　　18　　日
                  民事第七庭   
                      審判長法  官  李昆霖
                            法  官  林翠華
                            法  官  譚德周
正本係照原本作成。
不得上訴。
中　　華　　民　　國　　110 　年　　5 　　月　　18　　日

                            書記官  張郁琳 

　　　　　　　　　　　　　　
　　　　　　　　　　　　　　　　　　　　　　　　　　　　
附表：
編號 刷卡時間(民國，以銀行入帳時間為準） 交易IP位置 連網方式 交易金額（新臺幣） 備註 1 107年4月25日11時8分 139.162.65.142 不詳 3萬元 IP位置：見偵卷53頁 IP位置歸屬：不詳 2 107年4月25日17時4分 139.162.79.223 不詳 同上 IP位置：見偵卷51頁 IP位置歸屬：不詳 3 107年4月26日7時3分 36.230.67.110 以被告住處寬頻上網（被告胞兄陳彥碩申辦） 同上 IP位置：見偵卷53頁 IP位置歸屬：見偵卷100頁 4 107年4月30日22時16分 49.216.242.91 以被告行動電話門號0000000000上網 同上 IP位置：見偵卷53頁 IP位置歸屬：見偵卷121頁 5 107年4月30日22時17分 同上 同編號4 同上 IP位置：見偵卷53頁 IP位置歸屬：見偵卷120頁 6 107年5月1日7時37分 同上 同編號4 同上 IP位置：見偵卷53頁 IP位置歸屬：見偵卷117頁 7 107年5月1日8時37分 1.164.147.232 同編號3 同上 IP位置：見偵卷51頁 IP位置歸屬：見偵卷100頁 8 107年5月1日8時46分 同上 同編號3 同上 IP位置：見偵卷51頁 IP位置歸屬：見偵卷99頁 9 107年5月1日9時40分 115.82.32.151 同編號4 同上 IP位置：見偵卷51頁 IP位置歸屬：見偵卷110頁 10 107年5月1日10時02分 同上 同編號4 同上 IP位置：見偵卷51頁 IP位置歸屬：見偵卷104頁 11 107年5月1日15時54分 1.164.147.232 同編號3 同上 IP位置：見偵卷51頁 IP位置歸屬：見偵卷99頁 12 107年5月1日15時56分 同上 同編號3 同上 IP位置：見偵卷51頁 IP位置歸屬：見偵卷98、99頁 13 107年5月1日16時45分 同上 同編號3 8萬8,000元 IP位置：見偵卷51頁 IP位置歸屬：見偵卷98頁 14 107年5月1日17時43分 同上 同編號3 3萬元 IP位置：見偵卷51頁 IP位置歸屬：見偵卷98頁 15 107年5月3日18時24分 同上 同編號3 6萬元 IP位置：見偵卷51頁 IP位置歸屬：見偵卷97、98頁 16 107年5月4日10時 118.166.46.98 同編號3 同上 IP位置：見偵卷51頁 IP位置歸屬：見偵卷97頁 17 107年5月4日10時53分 同上 同編號3 3萬元 IP位置：見偵卷51頁 IP位置歸屬：見偵卷97頁 交易總金額62萬8,000元